臺灣臺中地方法院刑事判決
110年度重訴字第1646號
公  訴  人  臺灣臺中地方檢察署檢察官
被      告  吳少軒



選任辯護人  許富雄律師
上列被告因殺人案件，經檢察官提起公訴（110年度偵字第23550
號），本院判決如下：
    主    文
吳少軒犯殺人罪，處有期徒刑拾肆年陸月，禠奪公權伍年。扣案
之牛排刀壹把及鐵條壹支均沒收。 
    犯罪事實
一、緣吳少軒與賴清銓同住在臺中市○○區○○巷00○00號之達豐實
    業社員工宿舍，因相處問題不睦，吳少軒明知鐵條、牛排刀
    均為銳利之兇器，而人體胸部內含心臟、肺臟等重要臟器，
    係屬要害，以尖銳金屬製品刺向他人之胸部將造成死亡結果
    ，猶竟基於殺人之故意，於民國110年7月14日23時31分許，
    持其管領之牛排刀1把及鐵條1支走向上開員工宿舍客廳，見
    賴清銓與李福興坐在該處木頭長椅歇息，先持鐵條攻擊朝賴
    清銓頭部、臉部、肩部，見賴清銓以左手揮擋，吳少軒又持
    牛排刀自賴清銓左上背部刺進胸腔，復以腳踹賴清銓之腹部
    、左腰，致賴清銓向右側趴倒在該客廳長椅上，吳少軒見賴
    清銓已無動靜，竟再持鐵棍揮打賴清銓背部。因林克勵受上
    開員工宿舍老闆陳建文之託，前往此處查訪是否有人發生爭
    吵，於同日23時40分許到達上址後，旋即發現賴清銓已趴倒
    在該處，並見吳少軒手持鐵條、牛排刀亂揮，又持上開鐵條
    往賴清銓肩部、後背部揮擊，致賴清銓受有左上背部銳器刺
    傷、左手食指割傷、右眼眶周圍浣熊眼狀瘀青、左肩峰處瘀
    傷、左後肩部平行線狀瘀傷（帶有部分刮擦傷）、左腰部瘀
    青、左季肋部與左側腹壁交接處大片軟組織血腫（20x15公
    分）等傷害。林克勵見賴清銓毫無反應且身上沾滿血跡，立
    即至屋外撥打電話報警處理，吳少軒亦自上址逃離。嗣警員
    至現場發現賴清銓已無生命跡象，立即將賴清銓送往中國醫
    藥大學附設醫院急救，惟賴清銓仍因受有前述左上背部銳器
    刺傷，致左側胸腔大量血胸、左肺塌陷而死亡。而賴清銓之
    配偶蔡福泉亦經陳建文通知到場查看，見員警到場後告知上
    情，員警遂循線逮捕當時逃離至臺中市○○路○段0000號旁之
    吳少軒，並於上開員工宿舍內之浴室旁、前庭院分別扣得吳
    少軒所持上開鐵條1支與牛排刀1把，因而查獲。
二、案經蔡福泉告訴及臺中市政府警察局第六分局報告臺灣臺中
    地方檢察署檢察官偵查起訴。
    理    由
一、證據能力：
  ㈠按刑事訴訟法第159 條之5 規定被告以外之人於審判外之陳
    述，雖不符前4 條之規定，而經當事人於審判程序同意作為
    證據，法院審酌該言詞陳述或書面陳述作成時之情況，認為
    適當者，亦得為證據。當事人、代理人或辯護人於法院調查
    證據時，知有第159 條第1 項不得為證據之情形，而未於言
    詞辯論終結前聲明異議者，視為有前項之同意，其立法意旨
    在於傳聞證據未經當事人之反對詰問予以核實，原則上先予
    排除，惟若當事人已放棄詰問或未聲明異議，基於證據資料
    愈豐富，愈有助於真實發現之理念，且強化言詞辯論原則，
    法院自可承認該傳聞證據例外擁有證據能力。查本判決下述
    引用被告以外之人於審判外之陳述（含書面陳述）皆屬傳聞
    證據，被告吳少軒及其辯護人於本院準備程序時表示對該等
    證據資料均無意見（見本院卷第194 頁），且檢察官、被告
    及其辯護人迄至言詞辯論終結前亦皆未聲明異議，本院審酌
    上開證據資料製作時之情況尚無違法不當等瑕疵，且與本案
    具有關連性，認為以之作為證據應屬適當，揆諸前開規定，
    爰逕依刑事訴訟法第159 條之5 規定，認前揭證據資料均具
    有證據能力。
  ㈡又傳聞法則乃對於被告以外之人於審判外之言詞或書面陳述
    而為之規範，本案判決以下所引用之非供述證據，無刑事訴
    訟法第159 條第1 項規定傳聞法則之適用，經本院於審理時
    依法踐行調查證據程序，檢察官、被告及其辯護人均不爭執
    各該證據之證據能力，且與本案待證事實具有自然之關聯性
    ，亦查無依法應排除其證據能力之情形，依法自得作為證據
    。
二、認定犯罪事實所憑之證據及理由：
　㈠上揭犯罪事實，業據被告於警詢時、偵查中、本院訊問、準
    備及審理程序時均坦承不諱（見臺灣臺中地方檢察署110年
    度偵字第23550號偵查卷宗【下簡稱23550偵卷】第15-25、1
    75-181、221-225頁；本院卷第30、191、255、329頁），並
    經證人蔡福泉、林克勵、李福興於警詢時、偵查中、證人陳
    建文於警詢時、偵查中及本院審理時（見23550偵卷第27-33
　　、139-147頁；相驗卷第53-55、65-67、169-176、189-191
　　頁；本院卷第306-314頁）分別證述明確，另有110年7月15
    日職務報告、中國醫藥大學附設醫院司法相驗病歷摘要、現
    場監視器錄影畫面、兇刀照片、案發現場照片、吳少軒110
    年7月15日臺中市政府警察局第六分局西屯派出所搜索、扣
    押筆錄、扣押物品目錄表、扣押物品收據、臺中市○○區○○巷
    00○00號現場手繪圖、現場圖、本案之凶器照片、死者之傷
    口照片、現場照片、案發現場之監視器錄影畫面、勘驗（相
    驗）筆錄、110年度保管字第2753號扣押物品清單、贓證物
    照片（見23550偵卷第17、43-71、77-123、137、205、213
    頁）；法務部高額壽險資訊連結作業、臺中市政府警察局第
    六分局110年7月15日處理相驗案件調查報告暨報驗書、臺灣
    臺中地方檢察署值勤中心受理相驗案件聯絡事項表、臺中市
    政府警察局第六分局110年7月15日陳報單、臺中市政府警察
    局第六分局110年7月15日職務報告、臺灣臺中地方檢察署檢
    驗報告書、勘驗筆錄 （解剖）、法務部法醫研究所110年8
    月19日函檢附解剖報告書、鑑定報告書、臺灣臺中地方檢察
    署相驗屍體證明書、相驗報告書（見相驗卷第3-24、29-31
    、37-39、177-187、217-229、231-234頁）；臺中市政府警
    察局第六分局110年9月12日函檢附臺中市政府警察局中市警
    鑑字第1100065925號鑑定書、臺中市政府警察局第六分局刑
    案現場勘查報告及相關照片（見本院卷第75-186頁）附卷可
    查。
　㈡被害人賴清銓經送法務部法醫研究所解剖鑑定結果，其解剖
    結果略以：死者身上主要的致死外傷在左上背部的銳器刺傷
    ，刺創創徑總深度約10.5公分長，創徑方向往前、往下、略
    偏向右，刺進左胸腔且刺入左下肺內，造成左側胸腔血胸（
    約1700毫升血塊血水積存）及左肺蒼白扁塌；死者左手食指
    銳器割傷研判屬於防禦抵抗傷；死者右眼眶周圍浣熊眼狀瘀
    青、左肩峰處瘀傷、左後肩部平行線狀瘀傷（帶有部分刮擦
    傷），配合卷附監視器畫面，研判應屬以鐵條毆擊所造成的
    鈍傷；死者左腰部瘀青，及左季肋部與左側腹壁交接處大片
    軟組織血腫（20x15公分），配合卷附監視器畫面，研判應
    屬以腳踹所造成的鈍傷等語（見相驗卷第227-228頁），亦
    有臺灣臺中地方檢察署相驗屍體證明書（見相驗卷第231頁
    ）附卷可憑，足見被害人確因被告持上開牛排刀自其左上背
    部刺進胸腔，傷及肺臟，造成左側胸腔大量血胸、左肺塌陷
    而死亡，被告上開等行為與被害人死亡結果間存有相當因果
    關係，堪以認定。
　㈢按殺人與傷害致死之區別，應以有無殺意為斷，即在加害人
    下手加害時有無死亡之預見，而被害人受傷處所是否致命部
    位，及傷痕之多寡，輕重如何，亦可供認定有無殺意之參考
    ；又殺人犯意之存否，固係隱藏於行為人內部主觀之意思，
    被害人傷痕之多寡、受傷處所是否即為致命部位、傷勢輕重
    程度、加害人下手情形、所用兇器為何，並與被害人曾否相
    識、有無宿怨等情，雖不能執為區別殺人與傷害之絕對標準
    ，然仍非不得盱衡審酌事發當時情況，觀其行為動機，視其
    下手情形、用力輕重、砍向部位之手段，佐以其所執兇器、
    致傷結果、與被害人之關係暨行為後之情狀等予以綜合觀察
    論斷。而人體胸腔係重要臟器即心臟、肺臟等所在之處，均
    屬人體重要之生命組織且血管密佈，顯為要害部位，如以銳
    器刺入，將產生死亡之結果，此為眾所周知之事實。依被告
    之年齡及其自陳之智識程度與工作、生活狀況（見本院卷第
    332頁），其對上情自無從諉為不知，其竟仍持上開牛排刀
    等自被害人左上背部往胸腔刺進，由上開解剖結果可知該刺
    創創徑總深度約10.5公分長，刺進左胸腔且刺入左下肺內，
    並造成左側胸腔血胸（約1700毫升血塊血水積存）及左肺蒼
    白扁塌，是被告刺入之部位確屬致命，刀傷甚長且深；又勾
    稽證人陳建文於本院審理時證述關於被告與被害人平日使用
    廁所等問題所生同住相處不睦之處（見本院卷第308-309頁
    ），及被告於本院審理時供稱略以：其與被害人之相處陸續
    產生不愉快，因而將上開牛排刀收起防身等語（見本院卷第
    328頁），益徵被告殺害被害人之殺人決意甚堅，下手當時
    具有殺人故意，至為明確。是以，被告之任意性自白核與事
    實相符，可以採信。
　㈣綜上，本案事證明確，其殺人犯行堪以認定，應予依法論科
    。
三、論罪科刑： 
　㈠核被告所為，係犯刑法第271 條第1 項之殺人罪。
　㈡被告於犯罪事實欄所示時、地，持上開鐵條、牛排刀並以腳
    踹踢攻擊被害人頭部、肩部、背部等位置，均係基於同一殺
    人目的，於密切接近之時、地實施，侵害同一法益，各行為
    之獨立性極為薄弱，依一般社會健全觀念，在時間差距上，
    難以強行分開，在刑法評價上，以視為數個舉動之接續施行
    ，合為包括之一行為予以評價較為合理，應認屬接續犯，僅
    論以一殺人罪。
　㈢被告前因偽造文書案件，經本院108年度中交簡字第2239號判
    決判處有期徒刑3月確定，於109年8月10日縮刑期滿執行完
    畢等情，有臺灣高等法院被告前案紀錄表在卷可稽，其於受
    有期徒刑執行完畢後，5年以內故意再犯本案有期徒刑以上
    之罪，為累犯，然審酌被告本案所犯與前案之犯罪型態、侵
    害法益及社會危害程度互異，罪質不同，難認被告對於前案
    之執行欠缺警惕，爰依司法院釋字第775號解釋意旨，認其
    本案尚毋庸依刑法第47條第1項之規定，加重其刑，附此敘
    明。
　㈣爰以行為人之責任為基礎，審酌被告於本案行為前，曾因與
    本案罪質不同之刑事案件經法院論罪科刑確定，有臺灣高等
    法院被告前案紀錄表附卷可稽，素行難謂良好，與被害人因
    同住相處問題不睦，竟不思理性解決問題，竟萌生殺人犯意
    ，持刀猛刺被害人左上背部深及胸腔內肺臟，殺意甚堅，導
    致被害人死亡，造成被害人家屬喪失至親之傷痛，且迄未未
    能與被害人家屬達成和解或賠償損害，所為實不足取；考量
    被告犯後始終坦承犯行之態度，及其犯罪動機、目的、手段
    ；兼衡其自述之智識程度、工作與生活狀況（見本院卷第33
    2頁）等一切情狀，量處如主文所示之刑。又以被告所犯係
    殺人罪，剝奪被害人無可回復之寶貴生命，依此犯罪性質，
    認有褫奪公權之必要，依刑法第37條第2項規定，併予諭知
    褫奪公權5 年。
　㈤扣案之上開鐵條1支、牛排刀1把均係經被告管領持有，並為
    供本案犯罪使用之物等情，經被告於本院訊問、審理時供承
    在卷（見本院卷第30、318頁），且此等扣案物皆係由警方
    在案發現場發現查扣，並經送DNA-STR型別鑑定後，結果確
    認該牛排刀刃、刀柄、該鐵條扁端變形處、圓端均檢出與被
    告DNA-STR型別相符，亦有前述現場照片、臺中市政府警察
    局鑑定書在卷可參，應依刑法第38條第2 項前段規定，均宣
    告沒收。又扣案之採驗證物即棉棒等物，乃扣案物鑑驗DNA-
    STR型別之證物，僅足為佐證而非直接供犯罪所用，且非屬
    違禁物，亦不予宣告沒收，併此敘明。
據上論斷，應依刑事訴訟法第299 條第1 項前段，刑法第271 條
第1 項、第37條第2 項、第38條第2 項前段，判決如主文。
本案經檢察官楊凱婷提起公訴，檢察官張凱傑到庭執行職務。
中　　華　　民　　國　　111 　年　　2 　　月　　21　　日
                  刑事第十八庭  審判長法  官  李昇蓉
　　　　　　　　　　　　　　　　　　　法　官  侯驊殷
　　　　　　　　　　　　　　　　　　　法　官  張美眉
以上正本證明與原本無異。
如不服本判決應於收受送達後20日內向本院提出上訴書狀，並應
敘述具體理由；其未敘述上訴理由者，應於上訴期間屆滿後20日
內向本院補提理由書（均須按他造當事人之人數附繕本）「切勿
逕送上級法院」。
告訴人或被害人如不服判決，應備理由具狀向檢察官請求上訴，
上訴期間之計算，以檢察官收受判決正本之日起算。
　　　　　　　　　　　　　　　　　　　書記官  王麗雯
中　　華　　民　　國　　111 　年　　2 　　月　　21　　日

附錄論罪科刑法條：
中華民國刑法第271條
（普通殺人罪）
殺人者，處死刑、無期徒刑或10 年以上有期徒刑。
前項之未遂犯罰之。
預備犯第1 項之罪者，處2 年以下有期徒刑。